臺灣高等法院臺南分院刑事判決　　　　　九十一年度上訴字第四號　Ａ
　　　上　訴　人　臺灣台南地方法院檢察署檢察官
　　　被　　　告　乙　○　○
右上訴人因被告重利案件，不服臺灣台南地方法院九十年度訴字第一二二五號中華民
國九十年十月二十九日第一審判決（起訴案號：臺灣台南地方法院檢察署九十年度偵
字第七二五八號），提起上訴，本院判決如左：
      主      文
原判決撤銷。
乙○○乘他人急迫，貸以金錢，而取得與原本顯不相當之重利，處有期徒刑參月，如
易科罰金，以參佰元折算壹日。
      事      實
一、乙○○基於重利之犯意，於八十九年六月間在報上刊登信用卡借款之廣告，並以
    0000000、0000000為職絡電話，適有甲○○因需款還債，於八十
    九年六月三日，依報上廣告，撥打○六─二二二─四○六三電話與乙○○聯絡，
    乙○○乃與甲○○約在台南市○○路舊台南監獄門口見面，將甲○○載至台南市
    ○○路○段航友旅行社刷卡借現，刷卡一萬元，扣除利息一千六百元，實拿八千
    四百元，甲○○因需款急用，乃以其所有匯豐銀行信用卡，卡號0000000
    000000000，刷卡五萬八千八百元，扣除利息八千八百元，實拿五萬元
    ，乙○○趁其急迫取與借款不相當之重利八千八百元，相當於月息百分之一百七
    十六，經台南憲兵隊持檢察官搜索票在航友旅行社搜索後循線查獲。
二、案經臺灣臺南地方法院檢察署檢察官自動檢舉偵辦。
      理      由
一、訊據被告乙○○於原審供稱：「我在四月登報紙直到八月被查獲為止，我大概共
    帶客人刷過五、六次，成交四次，只有這次叫丙○○去其他期間都沒有客人上門
    ，我綽號阿水，0000000號電話是我申請使用的。」等語，惟否認重利行
    為，辯稱：他帶客人去航友旅行社買機票，機票是一千七百元，旅行社賣給客人
    一千六百八十元，客人賣給他十張計一萬六千元，他再賣給檳榔攤一千六百五十
    元，賺取差價五十元等語。
二、惟查：共同被告丙○○（經本院九十年上訴字第一三六二號重利案件判決無罪）
    ，於八十九年八月十七日在憲兵隊稱：「是阿水介紹我從事刷卡借現業務，阿水
    就是乙○○，今日是阿水拜託我說有客戶要刷卡借現，請我去接洽，所以於八十
    九年八月十七日十一時三十分許，我在台南市○○路○段七二四號航友旅行社接
    洽客戶時，為貴隊逮捕，阿水電話為○六─二二二─三九九○」。又證人甲○○
    於憲兵隊稱：「我於八十九年六月間因需用錢償還債務，在看完報紙尋找借貸廣
    告於八十九年六月三日打一通0000000電話詢問刷卡借現與否，對方男子
    先詢問我需要多少錢，用何家銀行信用卡，是否為本人，我告知需要五萬元，便
    約定在台南市○○路口（舊台南監獄門口前）見面後，載我前往台南市○○路○
    段「航友旅行社」刷卡借現，刷卡一萬元，預扣除利息一千六百元，實拿八千四
    百元，在急需用錢情形下，便刷了五萬八千八百元，扣除利息八千八百元，實拿
    五萬元，並簽立簽帳單註明購買機票後，我便自行離去。」並有剪報影本附警卷
    可稽，
三、被告雖辯稱：「我帶客人去航友旅行社買機票，機票是一千七百元，旅行社賣給
    客人一千六百八十元，客人賣給他十張計一萬六千元，他再賣給檳榔攤一千六百
    五十元，賺取差價五十元。」等語。甲○○於警訊亦稱：「（問：你去「航友旅
    行社」刷卡借現有無購買任何物品）﹖答：有購買機票，但在門口與對方換取金
    額後我自行離去。」但查被害人甲○○刷卡目的在借現金，並非購買機票，甲○○在間口將機票交給被告，由其轉售只是作為借款之幌子，掩人耳目而已，被告
    只交給甲○○五萬元，並非依機票價格向甲○○收購，業經甲○○陳明，且目前
    搭機客人多向航空公司櫃購買機票，旅行社所售機票和航空公司櫃所售價格
    便宜不多，對旅客無吸引力，為目前市面之事實，被告如一次刷卡取得三十五張
    機票（五八八○○除以一六八○等於三十五），能否立即脫手，洵有疑問，應認
    所謂購買機票只是被告掩飾重利犯行之工具而已，實際上無機票買賣，被告所辯
    ，尚不足採。
四、而特約商店接受刷卡後，一般約三日可獲信用卡銀行付款，故被告借貸予被害人
    甲○○五萬元於三日內即可賺取八千八百元之利息，即相當於月息百分之一百七
    十六之利息，被害人甲○○於警訊亦陳稱伊係急需用錢還債，而循報上廣告向被
    告借款，是被告顯係乘他人急迫而貸予金錢，其所取得者係異於尋常之高額利率
    ，不僅與民法第二百零三條所定之週年利率百分之五之法定利率、民法第二百零
    五條所定之最高利率週年利率百分之二十之限制，相去甚遠，且相較於目前銀行
    放款利率，亦過於懸殊，衡諸目前社會經濟情況，被告係取得與原本顯不相當之
    重利，至為明顯。
五、被告乘他人急迫，貸以金錢，而取得與原本顯不相當之重利，核其所為，係犯刑
    法第三百四十四條之重利罪。公訴人認係犯同法三百四十四條之常業重利罪，惟
    被告被查獲重利行為僅借款予甲○○一次，此外復查無證據證明被告係賴此維生
    ，公訴人認係犯常業重利罪，尚有未洽，起訴法條應予變更。條被告雖自承曾帶
    人去航友旅行社刷卡五、六次，成交約四次，但查無其他證據證明其自白與事實
    相符，該部分自白自不足為被告論罪之依據．又公訴人以被告與另案被告丙○○
    有意思聯絡，行為分擔，為共同正犯，惟被告僅承認伊叫丙○○帶人去航友旅行
    社刷卡，丙○○亦僅承認被告叫伊帶人去刷卡，但帶何人去刷卡及刷卡金額若干
    均屬不明，自難認被告與丙○○有重利犯行，矧丙○○經本院九十年上訴字第一
    三六二號判決無罪，故自難論以共犯。
六、原審法院未詳細勾稽全案證據調查所得，即為被告無罪判決之諭知，容有未洽，
    公訴人上訴意旨亦執此指摘原判決不當，為有理由，自應由本院將之撤銷改判。
    爰審酌被告犯罪之動機、目的、手段、犯罪所生之損害，及犯罪後態度等一切情
    狀，量處有期徒刑五月，並諭知易科罰金折算標準，以資懲儆。
據上論結，應依刑事訴訟法第三百六十九條第一項前段、第三百六十四條、第二百九
十九條第一項前段，刑法第三百四十四條、第四十一條、罰金罰鍰提高標準條例第一
條、第二條，判決如主文。
本案經檢察官邱克斌到庭執行職務。
中    華    民    國      九十一      年      七      月        三      日
                                  臺灣高等法院臺南分院刑事第四庭
                                      審判長法官  陳    義    仲
                                            法官  蔡    崇    義
                                            法官  楊    子    莊
右正本證明與原本無異。
被告不得上訴。
檢察官如不服本判決，應於判決送達後十日內向本院提出上訴書。
                                      法院書記官  王    全    龍
中    華    民    國      九十一      年      七      月        五      日
附錄：本判決論罪科刑法條
中華民國刑法第三百四十四條
 (重利罪)
乘他人急迫、輕率或無經驗貸以金錢或其他物品，而取得與原本顯不相當之重利者，
處一年以下有期徒刑、拘役或科或併科一千元以下罰金。
